【裁判字號】    99,交抗,281
【裁判日期】    990331
【裁判案由】    聲明異議
【裁判全文】
臺灣高等法院臺中分院交通事件裁定    99年度交抗字第281號
抗  告  人
即受處分人  甲○○
上列抗告人因違反道路交通管理處罰條例之聲明異議事件，不服
臺灣南投地方法院中華民國99年 2月26日所為裁定（99年度審交
聲字第78號），提起抗告，本院裁定如下：
    主  文
抗告駁回。
    理  由
一、原審裁定意旨以：本件異議人即受處分人甲○○（下簡稱異
    議人）係對於交通部公路總局臺中區監理所南投監理站埔里
    分站（下簡稱原處分機關）於民國94年11月24日所為之處分
    即投監四字第裁65-GC0000000號違反道路交通管理事件裁決
    書（下簡稱系爭裁決書）不服而聲明異議。查異議人之戶籍
    地址自69年4月12日起即設在南投縣埔里鎮○○路355號，迄
    今並未遷出乙節，有原審經法務部戶役政連結作業系統查詢
    之異議人全戶戶籍資料 1份附卷可憑。而系爭裁決書業經原
    處分機關於94年11月28日以掛號郵寄至異議人上揭戶籍地址
    ，並經與異議人同居上址之妹婿許秋源簽名收訖，此有原處
    分機關送達證書影本 1紙在卷可參，是依前揭送達之相關規
    定，系爭裁決書確已合法送達。而本件送達地為南投縣埔里
    鎮，與原處分機關、原審法院均非位在同一鄉鎮市○○○道
    路交通案件處理辦法第12條、法院訴訟當事人在途期間標準
    第4條、第2條規定，尚須扣除在途期間 3日，是異議人倘對
    上開處分不服，自應於收受系爭裁決書之翌日即94年11月29
    日起算20日，並扣除在途期間 3日，至同年12月21日止之異
    議期間內提出異議。然異議人係迄至99年 1月14日始行具狀
    聲明異議，此有本件聲明異議狀上之原審法院收發室收狀章
    戳 1枚可憑，其異議顯逾前開所述20日之法定期限，且無從
    命其補正，是本件異議應予駁回。
二、本件抗告意旨略以：抗告人即異議人就93年 1月14日23時16
    分駕駛車牌號碼 UGA-081輕型機車行經臺中市○○路而有「
    闖單行道」之違規事實並不否認，然抗告人於96年8月2日報
    廢上開車輛時，交通部公路總局臺中區監理所南投監理站埔
    里分站要求抗告人繳納新臺幣（下同）1千8佰元以為結案，
    是抗告人於申辦車輛報廢時應已結清交通違規罰款，否則抗
    告人無從辦理報廢車輛等有關事項云云。
三、按受處分人不服道路交通管理處罰條例第八條主管機關所為
    之處罰，得於接到裁決書之翌日起二十日內，向管轄地方法
    院聲明異議。交通法庭認聲明異議不合法律上之程式或其異
    議權已經喪失者，應以裁定駁回之，但其不合法律上之程式
    可補正者，應先訂期命為補正，逾期不補正者，即予駁回。
    道路交通管理處罰條例第87條第 1項、道路交通案件處理辦
    法第18條分別定有明文。又依道路交通管理處罰條例第八十
    七條規定向管轄法院聲明異議之期間，自裁決送達之翌日起
    算，並得依法扣除在除期間及聲請回復原狀，為道路交通案
    件處理辦法第12條所明定；另按處理違反道路交通管理事件
    ，有關文書送達之程序，依行政程序法之規定。送達，於應
    受送達人之住居所、事務所或營業所為之。於應送達處所不
    獲會晤應受送達人時，得將文書付與有辨別事理能力之同居
    人、受僱人或應送達處所之接收郵件人員。違反道路交通管
    理事件統一裁罰基準及處理細則第 5條、行政程序法第72條
    第1項前段、第73條第1項分別定有明文。
四、經查，本件抗告人即受處分人甲○○之住所為「南投縣埔里
    鎮○○里○○路 355號」，是原處分機關交通部公路總局臺
    中區監理所南投監理站埔里分站將舉發違反道路交通管理事
    件裁決書依照上址為送達，核無違誤。而上開裁決書業經原
    處分機關於94年11月28日，掛號郵寄至抗告人之上開住所，
    由抗告人之同居人許秋源收受無訛，有原處分機關送達證書
    1 紙附卷可證（見甲○○君違反道路交通管理事件案卷第16
    頁），依上開送達之相關規定，前揭裁決書已合法送達於抗
    告人，是其異議期間應自抗告人收受裁決書之翌日即94年11
    月28日起算20日（惟抗告人之住所在南投縣埔里鎮，應加計
    在途期間 3日）內為之，則其至遲應於94年12月21日聲明異
    議，惟抗告人竟遲至99年 1月14日始具狀聲明異議，有原審
    收發室收狀章戳 1枚可稽（見甲○○君違反道路交通管理事
    件案卷第11頁），顯已逾上開聲明異議期間，其聲明異議顯
    不合法律程式，且屬不得補正，從而，原審以抗告人聲明異
    議逾期，而裁定駁回抗告人之聲明異議，本院經核並無違誤
    。
五、原審裁定係以本件異議不合法律上之程式而駁回，並詳細說
    明適用之法律依據及正確之救濟途徑，並非為實體上之審酌
    。抗告人無視原審法院裁定之前揭意旨，仍執陳詞為實體主
    張，其所指各情，亦皆不能使不合法之異議補正，是其抗告
    為無理由，應予駁回。
六、據上論斷，應依道路交通案件處理辦法第26條，刑事訴訟法
    第412條，裁定如主文。
中    華    民    國    99    年     3    月    31    日
              交通法庭  審判長法  官  陳  紀  綱
                              法  官  林  欽  章
                              法  官  張  智  雄
以上正本證明與原本無異。
不得再抗告。
                              書記官  詹  雅  婷
中    華    民    國    99    年     3    月    31    日

司法院資訊處製作；財團法人民間司法改革基金會備份。
